【裁判字號】    98,苗簡,617
【裁判日期】    981231
【裁判案由】    侵權行為損害賠償
【裁判全文】
臺灣苗栗地方法院民事簡易判決       98年度苗簡字第617號
原      告  甲○○
被      告  乙○○
上列當事人間，請求侵權行為損害賠償事件，經本院刑事庭移送
前來（本院98年度簡附民字第23號），本院於民國98年12月22日
言詞辯論終結，判決如下：
    主  文
被告應給付原告新臺幣壹拾萬元，及自民國九十八年九月二十五
日起至清償日止，按年利率百分之五計算之利息。
原告其餘之訴駁回。
訴訟費用由被告負擔十分之三，餘由原告負擔。
本判決原告勝訴部分得假執行。
原告其餘假執行之聲請駁回。
    事  實
一、原告起訴主張：兩造於民國98年10月間經判決離婚，判決離
    婚前被告為掌握原告行蹤，竟基於無故利用工具窺視他人非
    公開活動之犯意，於98年1 月初在苗栗縣竹南鎮○○路附近
    ，將所購得之GPS 發射器裝置在原告駕駛之車號7360-TV 號
    自小客車底盤上，再撥打GPS 發射器裡IC卡之門號（000000
    0000號），由解碼器接受該GPS 發射器發射之訊號後，將訊
    號轉至電腦，而獲悉原告非公開之行蹤。因前開GPS 發射器
    之收訊不佳，被告乃於98年2 月7 日上午在新竹縣竹北市○
    ○街附近將先前裝設之GPS 發射器卸除，並承前犯意，將另
    1 組GPS 發射器裝置在原告上開自小客車底盤上。被告上揭
    妨害秘密犯行，業經本院98年度苗簡字第701 號刑事判決判
    處拘役30日確定在案。而原告因被告之上開犯行，身心嚴重
    受創，生活起居嚴重失調，並喪失勞動能力將近1 年，經半
    年多的精神科診療及服用藥物，身心始得恢復，直至98年11
    月中旬才得以工作。爰依侵權行為之法律關係，請求被告賠
    償精神慰撫金新臺幣（下同）35萬元。並聲明：被告應給付
    原告35萬元，及自刑事附帶民事起訴狀繕本送達日起至清償
    日止，按年息5 ％計算之利息。
二、被告則以：其係因原告將家裡及兩人合開之新竹市私立竹科
    托嬰中心（下稱竹科托嬰中心）的款項取走避不見面，造成
    其生活困難，小孩亦無法找到母親，才會於原告汽車底盤裝
    設GPS 發射器。並聲明：原告之訴駁回。
    理  由
一、查原告主張被告有前揭妨害秘密罪犯行，並造成其患有環境
    適應障礙併焦慮、憂鬱情緒、創傷後症候群等病症等情，為
    被告所不爭執，並有本院98年度苗簡字第701 號刑事判決及
    原告提出之行政院衛生署苗栗醫院（下稱苗栗醫院）診斷證
    明書3 紙附卷可證（卷第5 、6 頁，附民卷第9 至11頁），
    堪信為真實。故原告主張被告不法侵害其權利，應負損害賠
    償責任，即屬有據。
二、按因故意或過失，不法侵害他人之權利者，負損害賠償責任
    ；不法侵害他人之身體、健康、名譽、自由、信用、隱私、
    貞操，或不法侵害其他人格法益而情節重大者，被害人雖非
    財產上之損害，亦得請求賠償相當之金額；民法第184 條第
    1 項前段、第195 條第1 項前段分別定有明文。又精神慰撫
    金核給之標準固與財產上損害不同，然非不可斟酌雙方身分
    、資力與加害程度，及其他各種情形核定相當之數額（最高
    法院51年臺上字第223 號判例要旨可資參照）。原告因被告
    之妨害秘密犯行，致患有環境適應障礙併焦慮、憂鬱情緒、
    創傷後症候群等情，有苗栗醫院診斷證明書在卷可佐（附民
    卷第9 至11頁），足認其身體及精神均受有相當之痛苦，是
    其請求精神上損害賠償，依法有據。原告主張其為高職畢業
    ，78至90年間在會計師事務所擔任查帳員，每月薪水約3 、
    4 萬元，90年7 月起至97年12月4 日止，經營竹科托嬰中心
    ，每年盈餘逾百萬元，但未報稅無法提供稅籍資料，目前沒
    有工作，96年度無薪資所得、97年度薪資所得為880 元；被
    告陳稱其為高職畢業，86年至90年間從事業務採購，90年至
    98年7 、8 月間，與原告合開竹科托嬰中心，該中心每年盈
    餘僅約40、50萬元，非原告所稱之百萬元，目前沒有工作，
    96、97年度薪資所得分別為1,360 元、59,105元，名下有房
    屋1 棟等情，為兩造各自陳述在卷（卷第34、35、43頁），
    並有原告提出之畢業證書、竹科托嬰中心立案證書及解散函
    文及本院依職權所調取兩造之稅務電子閘門財產所得調件明
    細表等件附卷可稽（卷第25至31頁、37至39頁）。惟原告並
    未能舉證證明其經營之托嬰中心每年營收逾百萬元之事實，
    且為被告所爭執，故原告此部分之主張，自不足採，其經濟
    狀況自應以本院所調取之稅籍資料為準。本院審酌上開兩造
    之身分、職業、教育程度及經濟狀況，及本件侵權行為發生
    之時間尚短，然侵犯原告之隱私，造成其患有精神疾病等一
    切情狀，認原告請求精神慰撫金35萬元，尚屬過高，應核減
    為10萬元，方屬允當，逾此金額之請求，為無理由，不應准
    許。
三、綜上所陳，原告依侵權行為之法律關係，請求被告賠償10萬
    元，及自刑事附帶民事起訴狀繕本送達翌日即98年9 月25日
    起至清償日止，按年利率5 ％計算之利息，為有理由，應予
    准許，逾此部分之請求，即屬無據，應予駁回。
四、本件係關於財產權之訴訟，其標的金額在500,000 元以下之
    簡易訴訟程序，就原告勝訴部分，本院應依民事訴訟法第38
    9 條第1 項第3 款規定，依職權宣告假執行。原告雖陳明願
    供擔保請准宣告假執行，然僅係促使法院職權之發動，本院
    就此自無庸另為准駁之諭知；至其敗訴部分，假執行之聲請
    已失所附麗，應併予駁回之；附此敘明。
五、本件事證已臻明確，兩造其餘攻擊防禦方法及舉證，經核均
    與判決結果不生影響，爰無庸一一論述，附此敘明。
六、據上論結，本件原告之訴一部有理由，一部無理由，依民事
    訴訟法第436 條第2 項、第389 條第1 項第3 款、第79條，
    判決如主文。
中    華    民    國    98    年    12    月    31    日
                  苗栗簡易庭法  官  黃怡玲
以上正本係照原本作成。
如對本判決不服，須於判決送達後20日內向本院提出上訴狀（須
附繕本）。
                            書記官  孫銘宏
中    華    民    國    98    年    12    月    31    日

司法院資訊處製作；財團法人民間司法改革基金會備份。
